臺灣高等法院高雄分院民事判決　　　　94年度勞上易字第15號
上　訴　人　丁○○
　　　　　　己○○
　　　　　　戊○○
　　　　　　庚○○
共　　　同
訴訟代理人　丙○○
被 上訴 人　甲○○○○○○
訴訟代理人　楊雪貞律師
複 代理 人　康進益律師
被 上訴 人　行政院農業委員會林
　　　　　　務局屏東林區管理處
法定代理人　乙○○
訴訟代理人　孔哲村律師
上列當事人間請求侵權行為損害賠償事件，上訴人對於民國94年
6 月28日臺灣屏東地方法院94年度勞訴字第2 號第一審判決提起
上訴，本院於94年8 月31日言詞辯論終結，判決如下：
    主  文
上訴駁回。
第二審訴訟費用由上訴人連帶負擔。
    事實及理由
一、本件上訴人主張：被上訴人甲○○○○○○於92年4 月25日
    ，與被上訴人行政院農業委員會林務局屏東林區管理處（下
    稱屏東林管處）訂立「屏東林區管理處擴大就業造林6 、8
    號承包造林作業合約書（公共服務擴大就業─平地造林工作
    ）」（下稱被上訴人二人所訂契約），為屏東林管處辦理造
    林，乃於92年7 月1 日與上訴人之父即訴外人潘秋興訂立「
    公共服務擴大就業契約書」（下稱系爭契約書），僱佣潘秋
    興於屏東林管處之赤山農場從事造林工作，惟因被上訴人林
    明宗故意、過失未依系爭契約書第14條第2 項之規定為潘秋
    興投保平安保險或意外險，被上訴人屏東林管處復未盡僱用
    人對其受僱人林明宗之監督義務，致潘秋興於92年8 月20日
    在工地昏倒送醫不治而發生「過勞死」之結果時，無法獲得
    保險理賠。又被上訴人林明宗亦未依系爭契約書第14條第1
    項為潘秋興參加勞工保險及全民健康保險，其已給付潘秋興
    之妻即上訴人之母潘黃玉梅新台弊（下同）234,000 元，其
    未依同條第2 項之規定為潘秋興投保平安保險或意外險，亦
    應比照該數額，賠償上訴人每人234,000 元，合計936,000
    元。上訴人係繼承潘秋興之權利而為請求。爰依民法繼承之
    法律關係，第528 條、第544 條委任之法律關係，及第184
    條、第185 條、第188 條侵權行為損害賠償之法律關係，求
    為判決：(一)被上訴人應連帶給付上訴人936,000 元，及自92
    年7 月1 日起至清償日止按週年利率5 ％計算之利息。(二)請
    准供擔保宣告假執行。
二、被上訴人林明宗則以：伊因疏未依系爭契約書第14條第1項
    為潘秋興參加勞工保險及全民健康保險，業經勞工保險局依
    勞工保險條例科處伊罰鍰，伊並已按該條例規定之標準賠償
    潘秋興之配偶即訴外人潘黃玉梅234,000 元。又伊與潘秋興
    所訂系爭契約書第14條第2 項之約定，係指伊因受僱人潘秋
    興個人條件不能為其參加勞工保險及全民健康保險時，應另
    為其投保平安保險或意外險，茲潘秋興之條件，既非不能參
    加勞工保險，伊自無另為其投保平安保險或意外險之義務，
    亦自無賠償之義務。況潘秋興係因病死而非意外死亡，縱經
    投保意外險亦不能認為其保險事故已經發生，而得請求理賠
    。又上訴人依繼承之法律關係請求，而另一繼承人即其母潘
    黃玉梅未一同起訴，其訴為當事人不適格，其請求均應予駁
    回等語，資為抗辯。
三、被上訴人屏東林管處亦以：被上訴人二人所訂契約為承攬契
    約，並非僱傭契約，伊對被上訴人林明宗處理承攬工作並無
    民法第188 條之監督義務。且依系爭契約書第14條第2 項之
    約定，被上訴人林明宗並無為潘秋興另為投保平安保險或意
    外險之義務，自無賠償之義務等語，資為抗辯。
四、原審判決上訴人全部敗訴，上訴人聲明：(一)原判決廢棄。(二)
    被上訴人應連帶給付上訴人936,000 元，及自92年7 月1 日
    起至清償日止按週年利率5 ％計算之利息。
    被上訴人聲明：上訴駁回
五、兩造不爭執事項如下，堪予採信：
　(一)被上訴人林明宗於92年4 月25日，與被上訴人屏東林管處訂
    立「屏東林區管理處擴大就業造林6 、8 號承包造林作業合
    約書（公共服務擴大就業─平地造林工作）」，為屏東林管
    處辦理造林，乃於92年7 月1 日與上訴人之父即訴外人潘秋
    興訂立系爭契約書，僱佣潘秋興於屏東林管處之赤山農場從
    事造林工作，惟被上訴人林明宗未依系爭契約書第14條第1
    項為潘秋興參加勞工保險及全民健康保險，亦未依同條第2
    項之規定為潘秋興投保平安保險或意外險，並有上開二契約
    書附卷為證。
  (二)潘秋興於受僱於被上訴人林明宗期間之92年8 月20日因心血
    管疾病死亡，並有相驗屍體證明書附卷為證。
  (三)被上訴人林明宗因未依勞工保險條例之規定為潘秋興參加勞
    工保險及全民健康保險，業經勞工保險局依該條例科處罰鍰
    ，被上訴人林明宗並已賠償潘秋興之配偶即訴外人潘黃玉梅
    喪葬津貼5 個月及遺屬津貼10個月，合計234,000 元。又潘
    秋興之繼承人為上訴人及潘黃玉梅共五人。並有行政院勞工
    委員會92年10月24日勞局承字第09201030620 號函、及戶籍
    謄本、潘黃玉梅領款之切結書附卷為證。
六、本件兩造之爭點為：(一)上訴人主張依繼承潘秋興之權利而為
    請求，另一繼承人即其母潘黃玉梅是否應一同為原告起訴。
    (二)依系爭契約書第14條第2 項之約定，被上訴人林明宗有無
    義務為潘秋興另為投保平安保險或意外險。上訴人能否依民
    法第528 條、第544 條委任之法律關係，及第184 條、第
    185 條、第188 條侵權行為損害賠償之法律關係，請求被上
    訴人連帶賠償？經查：
  (一)按繼承人有數人時，在分割遺產前，各繼承人對於遺產全部
    為公同共有。又公同共有人之權利義務，依其公同關係所由
    規定之法律或契約定之。除前項之法律或契約另有規定外，
    公同共有物之處分，及其他之權利行使，應得公同共有人全
    體之同意。民法第1151條、第828 條定有明文。本件上訴人
    於本院主張依繼承潘秋興之權利而為請求，並未舉證證明「
    潘秋興之遺產已分割，且分割後本件之權利為上訴人所有」
    ；亦未舉證證明「潘秋興之遺產雖未分割，惟其起訴已得另
    一繼承人即其母潘黃玉梅之同意」，是上訴人逕起訴請求，
    自於法不合，應予駁回。又縱使上訴人舉證證明「潘秋興之
    遺產已分割，且分割後本件之權利為上訴人所有」；或舉證
    證明「潘秋興之遺產雖未分割，惟其起訴已得另一繼承人即
    其母潘黃玉梅之同意」，其訴亦無理由，其詳如下述。
  (二)按系爭契約書第14條第1 項、第2 項規定：「甲方（指被上
    訴人林明宗）應為乙方（指上訴人之父潘秋興）於進用期間
    ，依法辦理參加勞工保險及全民健康保險」、「甲方未能依
    前項約定為乙方參加保險時，應為其投保新臺幣一百萬元之
    平安保險或意外險」等語，有該契約書附卷可稽。足見被上
    訴人林明宗有先為潘秋興依法辦理參加勞工保險及全民健康
    保險之義務，於潘秋興依法不符合參加勞工保險及全民健康
    保險之條件，而不能參加時，被上訴人始有另為潘秋興投保
    一百萬元之平安保險或意外險之義務，文義至為明確，上訴
    人主張只要被上訴人林明宗未為潘秋興辦理參加勞工保險及
    全民健康保險，不論係何原因，被上訴人林明宗即有為潘秋
    興投保一百萬元之平安保險或意外險之義務云云，自不足採
    。茲潘秋興依法可參加勞工保險及全民健康保險，不但為上
    訴人所承認，且有行政院勞工委員會92年10月24日勞局承字
    第09201030620 號函、勞工保險局92年10月24日保給命字第
    09260724690 號函附卷可稽，因此依系爭契約書第14條第2
    項之約定，被上訴人林明宗並無義務為潘秋興另為投保平安
    保險或意外險。上訴人主張依系爭契約書第14條第2 項之約
    定，被上訴人林明宗有義務為潘秋興另為投保平安保險或意
    外險，其違反該義務，被上訴人應依民法第528 條、第544
    條委任之法律關係，及第184 條、第185 條、第188 條侵權
    行為損害賠償之法律關係，連帶賠償936,000 元本息云云，
    顯不足採。
  (三)上訴人主張被上訴人林明宗違反系爭契約書第14條第2 項之
    約定，被上訴人應連帶負賠償責任，既無理由，則關於系爭
    契約係僱佣契約或委任契約？被上訴人二人所訂契約係承攬
    契約或僱傭契約，被上訴人屏東林管處對被上訴人林明宗有
    無民法第188 條之監督義務等問題，已無論述之必要，附此
    敘明。
七、綜上所述，本件上訴人請求被上訴人連帶賠償為無理由，不
    應准許。其假執行之聲請亦失所附麗，應併予駁回。原審為
    上訴人敗訴之判決，及駁回其假執行之聲請，並無不合。上
    訴意旨指摘原判決不當，求予廢棄改判，為無理由，應予駁
    回。
據上論結，本件上訴為無理由，依民事訴訟法第449 條第1 項、
第78條，判決如主文。
中　　華　　民　　國　　94　　年　　9 　　月　　 7　　日
                              勞工法庭
                                  審判長法官     張國彬
                                  法      官     楊富強
                                  法      官     徐文祥
以上正本證明與原本無異。
本件不得上訴。
中　　華　　民　　國　　94　　年　　9 　　月　　 7　　日
                                  書  記  官     許信宗
